【裁判字號】    88,訴,1658
【裁判日期】    890818
【裁判案由】    毒品危害防制條例
【裁判全文】
臺灣板橋地方法院刑事判決                        八十八年度訴字第一六五八號
    公  訴  人  臺灣板橋地方法院檢察署檢察官
    被      告  丁○○
    指定辯護人  甲○
右列被告因違反毒品危害防制條例案件，經檢察官提起公訴（八十八年度偵字第一五
八二七號），甲○判決如左：
    主  文
丁○○無罪。
    理  由
一、公訴意旨略以：被告丁○○基於意圖營利之概括犯意，連續於民國（下同）八十
    八年六月五日凌晨五時許及同年月八日十二時許，在臺北縣土城市○○路○段二
    五五號前，各以一公克新臺幣（下同）一千元之代價，販賣第二級毒品安非他命
    予丙○○施用，並以此方式從中牟取利益。嗣於八十八年六月二十四日十八時許
    ，在臺北縣土城市○○路○段二五五號十六樓之五，為警查獲丁○○，並扣得海
    洛因毛重０．九三公克、甲基安非他命（以下稱安非他命）毛重一．０八公克、
    ＦＭ２毛重三．八六公克、分裝袋五十三個及注射針筒一支等物，始偵悉上情（
    丁○○施用海洛因及安非他命犯行部分，經公訴人另行提起公訴），因認被告丁
    ○○所為涉犯毒品危害防制條例第四條第二項之販賣第二級毒品罪嫌等語。
二、按犯罪事實應依証據認定之，無証據不得推定其犯罪事實，刑事訴訟法第一百五
    十四條定有明文。復按認定不利於被告之事實，須依積極證據，茍積極之證據不
    足為不利於被告事實之認定時，即應為有利於被告之認定，更不必有何有利之證
    據，最高法院著有三十年上字第八一六號判例甚明。本件公訴人認被告丁○○涉
    有右開被訴之犯行，無非係以證人丙○○於警訊中指證綦詳，並認證人丙○○與
    被告丁○○並無怨隙，當無誣指構陷之理，且以扣案之海洛因、安非他命、ＦＭ
    ２等毒品，及分裝袋五十三個及注射針筒一支等物資為論據。惟訊據被告丁○○
    堅決否認有被訴之右開犯行，辯稱：伊沒有販賣給丙○○，伊與丙○○間有過節
    ，扣案之毒品是伊的，是供自己吸食用，伊有另案施用毒品的案子在板院審理中
    等語。
三、經查證人丙○○於警訊中固指稱：伊向他（被告）購買二次，第一次是在八十八
    年六月五日早上五時許，在土城市○○路○段二五五號前，購買一千元安非他命
    一公克，第二次於同年月八日中午十二時許，也是在土城市○○路○段二五五號
    前，購買一千元的安非他命一公克云云（見偵查卷第十七頁背面）。證人丙○○
    於檢察官偵訊時並未到庭，嗣於甲○調查時卻證稱：（是否認識被告？）認識，
    從八十八年五、六月間認識的，沒有過節，（有無向被告購買安非他命過？）有
    向他購買，在八十八年三月中旬是第一次，在土城市○○路○段一百六十號附近
    的便利商店，買一千元一公克，是丁○○與伊一手交錢一手交貨。隔了一、二星
    期後，在相同地點的便利商店，以相同金額購買相同數量之安非他命。伊是以Ｂ
    Ｂ  ｃａｌｌ與他聯絡，號碼伊現在忘記了，但在警訊時伊有供出這個號碼，伊
    是在認識丁○○後，才向他買安非他命云云（見八十九年七月十九日訊問筆錄）
    。故證人丙○○於甲○調查時雖仍指陳向被告丁○○購買安非他命，然其就購買
    之時間及地點等事項，與警訊中指述前後不一，已非無疑。又依證人丙○○所自
    承於認識被告後，始有向被告購買安非他命之情事，則其焉能於八十八年五、六
    月認識被告前之同年三月中旬，即向被告購買安非他命？其證述不無相互矛盾之
    處。且經甲○遍閱證人丙○○之警訊筆錄，證人除未曾指述以ＢＢ  ｃａｌｌ方
    式與被告聯絡外，更未見有何號碼之供述，實令人質疑證人丙○○於甲○調查時
    證述之可信性。復據證人戊○○於甲○調查時到庭證稱：伊知道丙○○有欠丁○
    ○錢，丙○○避不見面，丁○○被捉後，丙○○跟伊說要咬死丁○○等語（見八
    十九年一月十二日訊問筆錄），足徵被告辯稱其與證人丙○○間有過節等語，尚
    非屬虛捏之詞。再者，證人即查獲本件之臺北縣警察局中和分局國光派出所警員
    乙○○於甲○調查時到庭具結證稱：因丙○○指證向丁○○買安非他命，於是我
    們持搜索票前往搜索，被告丁○○遭查獲時否認販賣，依我們的資料，只有丙○
    ○指證他等情屬實在卷（見八十九年四月二十一日訊問筆錄）。故證人丙○○與
    被告間既曾有過節，證人丙○○於警訊及甲○調查時之指述前後不一，甚而於甲
    ○調查時有指述相互矛盾之處，本件復除證人丙○○外，並未有何人指證被告涉
    有販賣安非他命之犯行，自難逕憑證人丙○○於警訊中有瑕疵之片面指述，資為
    認定被告確有販賣安非他命犯行之唯一基礎。再查扣案送驗之白粉二包均係海洛
    因，合計淨重０‧四四公克（包裝重０‧四八公克）；結晶一包係安非他命，淨
    重０‧九０公克（包裝重０‧一九公克）；另公訴人指為ＦＭ２之粉末，經檢驗
    結果係鎮靜安眠劑DIAZEPAM，並非俗稱ＦＭ２之 FLUNITRAZEPAM，亦無毒品反應
    等情，有法務部調查局八十八年七月十六日陸字第８８１６６８３７號鑑定通
    知書；同局八十八年十月十四日陸字第８８０７２１３３號、第000000
    00號檢驗通知書各乙紙附卷可稽，故公訴人指為ＦＭ２之粉末，既經鑑驗並非
    ＦＭ２，亦無毒品反應，自不在毒品危害防制條例所指毒品之列。至於查獲之海
    洛因及安非他命均非鉅量，且被告前因自八十七年九月二日起至八十八年六月二
    十四日止，連續在臺北縣板橋市五權公園、臺北縣三重市○○路○段一六七巷十
    一號五樓及臺北縣土城市○○路○段二五五號十六樓之五等處，分別有施用第一
    級毒品海洛因及第二級毒品安非他命之犯行，經甲○於八十八年十二月七日以八
    十八年度訴字第一五一六號刑事判決，分別判處有期徒刑十月、六月，並定應執
    行有期徒刑一年二月在案，有上揭刑事判決乙份在卷可憑，則被告辯稱因供自己
    施用而持有扣案之海洛因及安非他命等語，尚非屬空言無稽之詞，應可採信。綜
    右所述，證人丙○○於警訊及甲○調查時之指述前後不一，復有如前所述之瑕疵
    ，則證人丙○○指述之可信性，已非無疑而難予遽信，且本件除證人丙○○外，
    復無被告有意圖販賣而持有扣案海洛因及安非他命之積極證據，故揆諸前揭規定
    及判例之意旨，尚難僅憑證人丙○○之警訊指述及扣得之海洛因、安非他命、分
    裝袋及注射針筒等物，逕認被告確有意圖販賣而持有之犯行，被告堅詞否認有右
    開被訴之犯行，應堪採信。此外，復查無其他積極證據足資證明被告確有被訴之
    販賣安非他命犯行，本件不能證明被告丁○○犯罪，甲○當應為無罪之諭知。
據上論斷，應依刑事訴訟法第三百零一條第一項前段，判決如主文。
本案經檢察官李傳候到庭執行職務
中      華      民      國      八十九      年      八    月    十八    日
                                臺灣板橋地方法院刑事第三庭
                                      法  官    陳志揚
右正本證明與原本無異。
如不服本判決，應於判決送達後十日內向甲○提出上訴狀 (應附繕本) ，上訴於
臺灣高等法院。
                                      書記官    陳慶樹
中      華      民      國      八十九      年    八    月  十九    日


司法院資訊處製作；財團法人民間司法改革基金會備份。
